【裁判字號】    99,易,3447
【裁判日期】    991231
【裁判案由】    家庭暴力防治法之妨害自由
【裁判全文】
臺灣臺中地方法院刑事判決              99年度易字第3447號
公  訴  人  臺灣臺中地方法院檢察署檢察官
被      告  葉永旭
上列被告因家庭暴力防治法之妨害自由案件，經檢察官提起公訴
（99度偵字第11872號），本院判決如下：
    主    文
葉永旭以加害身體、自由之事，恐嚇他人致生危害於安全，共肆
罪，各處拘役拾日，如易科罰金，均以新臺幣壹仟元折算壹日。
應執行拘役參拾伍日，如易科罰金，以新臺幣壹仟元折算壹日。
    犯罪事實
一、葉永旭與葉朝欽為兄弟，2人間具有家庭暴力防治法第3條第
    4款之家庭成員關係。葉永旭與葉朝欽就被繼承人葉富貴之
    遺產分配素有爭執，葉永旭竟基於恐嚇危害安全之犯意，於
    附表所示之時間，以門號00-0000000號電話撥打葉朝欽使用
    之門號0000000000號行動電話，向其恫嚇如附表恐嚇內容欄
    所示等語，致葉朝欽心生畏懼，而生危害於葉朝欽之安全。
二、案經葉朝欽訴請臺灣臺中地方法院檢察署檢察官偵查起訴。
    理    由
一、按被告以外之人於偵查中向檢察官所為之陳述，除顯有不
    可信之情況者外，得為證據，刑事訴訟法第159條之1第2項
    定有明文。蓋因檢察官與法官同為司法官，且檢察官代表國
    家偵查犯罪，依法有訊問被告、證人及鑑定人之權力，且須
    對被告有利、不利之情形均應注意，況徵諸實務運作，檢察
    官實施刑事偵查程序，亦能恪遵法定程序之要求，不致有違
    法取證情事且可信度極高，此外，依刑事訴訟法第248條第
    1項前段，於偵查中之被告，就證人所為證言本得詰問證人
    ，其詰問權已受保障，此外，縱被告於偵查程序中未詰問證
    人，就得為證據之被告以外之人於偵查中向檢察官所為之陳
    述，其詰問權之欠缺，亦非不得於審判中由被告行使以補正
    ，而完足為經合法調查之證據(最高法院97年度臺上字第356
    號判決意旨參照)，又刑事訴訟法有關傳聞法則及例外規定(
    第159條至第159條之5)，於條文係明文規定得為證據者(如
    第159條之1第1項)，或條文已明定原則上有證據能力，但當
    事人不爭執或未抗辯其有例外否定證據能力之情形，即無蛇
    足說明其有證據能力之必要。同法第159條之1第2項規定：
    「被告以外之人於偵查中向檢察官所為之陳述，除顯有不可
    信之情況者外，得為證據。」係明文規定被告以外之人於偵
    查中向檢察官所為之陳述，原則上為法律規定有證據能力之
    傳聞例外，僅於顯有不可信之情況，始例外否定其得為證據
    …，此項未經被告詰問之被告以外之人於偵查中向檢察官所
    為之陳述，依刑事訴訟法第159條第1項、第159條之1第2項
    之規定，除顯有不可信之例外情況外，原則上為「法律規定
    得為證據」之傳聞例外，依其文義解釋及立法理由之說明，
    並無限縮於檢察官在偵查中訊問證人之程序，應已給予被告
    或其辯護人對該證人行使反對詰問權者，始有證據能力之可
    言。為保障被告之反對詰問權，並與現行法對傳聞例外所建
    構之證據容許範圍求其平衡，證人在偵查中雖未經被告之詰
    問，倘被告於審判中已經對該證人當庭及先前之陳述進行詰
    問，即已賦予被告對該證人詰問之機會，則該證人於偵查中
    之陳述即屬完足調查之證據，而得作為判斷之依據(最高法
    院97年度臺上字第405號判決意旨參照)，是被告以外之人前
    於偵查中已具結而為證述，已受真實性及任意性之擔保，故
    除反對該項供述得具有證據能力之一方，已釋明「顯有不可
    信之情況」之理由外，不宜遽指該證人於偵查中之陳述不具
    證據能力，方符前揭法條之立法意旨。本案證人即告訴人葉
    朝欽於檢察官偵查中所為之證述，被告並未提及檢察官在偵
    查時有任何不法取供之情形，是客觀上並無顯不可信之情況
    ，且證人即告訴人葉朝欽於本院審理時，已基於證人之地位
    經合法具結，並在賦予被告對質詰問機會之情形下為證述，
    而被告對證人葉朝欽於偵查中之證詞均表示沒有意見，顯見
    於本院並無對證人葉朝欽行對質詰問權，故上開證人即告訴
    人葉朝欽於偵查中之證言，已屬完足證查之證據，自具有證
    據能力。
二、上揭事實，業據被告坦承不諱，核與證人葉朝欽指訴情節相
    符，並有臺灣臺中地方法院檢察署勘驗筆錄、告訴人提出之
    錄音譯文、中山醫學大學附設醫院診斷證明書附卷可憑，堪
    認被告上揭自白，核與事實相符，應堪採信，是本案事證明
    確，被告上開犯行洵堪認定。
三、查被告與告訴人葉朝欽間均具有家庭暴力防治法第3條第4款
    所規定之家庭成員關係。核被告所為，係犯刑法第305條之
    恐嚇危害安全罪。又被告恐嚇之對象為上開家庭成員，屬家
    庭暴力防治法第2條第2款之家庭暴力罪。被告所犯上開4次
    恐嚇犯行，犯意各別，應分論併罰。爰審酌被告前未有刑事
    犯罪前科紀錄，素行良好，其因與告訴人間有遺產糾紛，而
    違犯本案恐嚇告訴人之犯行，致生危害於告訴人之安全，惟
    兼衡被告犯後終能坦承犯行，及告訴人於本院準備程序中表
    示雖無法成立調解，但被告既已認罪，就刑事部分同意法院
    對被告從輕量刑之意(見本院卷頁25反)等一切情狀，各量處
    如主文所示之刑，並諭知易科罰金之折算標準，並定應執行
    刑及易科罰金之折算標準，以示懲儆。
據上論斷，應依刑事訴訟法第299條第1項前段，刑法第305條、
、第51條第6款、第41條第1項前段，刑法施行法第1條之1。
本案經檢察官張富鈞到庭執行職務。
中    華    民    國    99    年    12    月   31    日
                  刑事第八庭    法  官  楊曉惠
上正本證明與原本無異。
如不服本判決，應於收受送達後10日內向本院提出上訴書狀（應
敘述具體理由並附繕本）。
上訴書狀如未敘述理由，應於上訴期間屆滿後20日內補提理由書
於本院。
                                書記官  謝明倫
中    華    民    國    99    年    12    月    31    日
附錄論罪科刑法條：
刑法第305條
以加害生命、身體、自由、名譽、財產之事，恐嚇他人致生危害
於安全者，處2年以下有期徒刑、拘役或3百元以下罰金。
附表：
┌──┬────────┬───────────────┐
│編號│恐嚇時間        │恐嚇內容                      │
├──┼────────┼───────────────┤
│1   │97年12月22日上午│拿55萬元去保險，保卡重一點。  │
│    │8時45分許。     │                              │
├──┼────────┼───────────────┤
│2   │98年1月2日13時21│你要吃我大房和二房，你會死的很│
│    │分許。          │難看。一定要讓你死，那55萬元若│
│    │                │無和我處理，一定讓你死在外面，│
│    │                │不信試我的嘴。一定要把你亂，沒│
│    │                │好處沒關係，我一定讓你死在外面│
│    │                │。你工地不能拿，你若拿會死在工│
│    │                │地。你倆夫妻都給你們死，要留後│
│    │                │代。一定要讓你死，你倆夫妻一定│
│    │                │都要死，不信試我的嘴，你工地不│
│    │                │能包。我會叫外面的人將你處理，│
│    │                │我花錢就要將你處理，你們倆夫妻│
│    │                │。你若不回來會，你們夫妻倆會死│
│    │                │的很難看。                    │
├──┼────────┼───────────────┤
│3   │98年1月20日下午8│那你改天要吃槍頭，我跟你說。我│
│    │時45分許。      │將人打到住院、轉院別家都不收，│
│    │                │我都沒事。我的妻舅洲明還不讓他│
│    │                │知道，今天不是我說大話，阿芬認│
│    │                │識天道盟一個人也要討。我今日不│
│    │                │是臭屁，認識天道盟，他講地址給│
│    │                │他，阿芬地址還未給他，我今日個│
│    │                │人已經給別人，已經去盯你3天了 │
│    │                │。你看怎樣處理，他要動手時，還│
│    │                │要經過我。                    │
├──┼────────┼───────────────┤
│4   │98年4月27日下午4│我如果得到150萬元時，你會死的 │
│    │時19分許。      │很難看。拿到你就知道死了。你給│
│    │                │我的時候，就等著死了。我用錢將│
│    │                │你打，就要把你打死，你看有幾條│
│    │                │罪，你就下法院。快下將我關起來│
│    │                │，我若去關，阿芬也不會放過你。│
└──┴────────┴───────────────┘

司法院資訊處製作；財團法人民間司法改革基金會備份。
